【裁判字號】    93,訴,856
【裁判日期】    950216
【裁判案由】    虛報進口貨物產地
【裁判全文】
高雄高等行政法院判決
                                     93年度訴字第00857號
                                     93年度訴字第00855號
                                     93年度訴字第00856號
                              .
原      告  大逸實業股份有限公司
代  表  人  甲○○
被      告  財政部高雄關稅局
代  表  人  游朝順局長
訴訟代理人  壬○○
            癸○○
上列當事人間因虛報進口貨物產地事件，原告不服財政部中華民
國九十三年九月十四日台財訴字第０九三００三七七二００號、
第00000000000號及台財訴字第０九三００三七七一
九０號訴願決定，分別提起行政訴訟（本院九十三年度訴字第八
五七、八五五、八五六號）。本院合併判決如下：
    主  文
原告之訴駁回。
訴訟費用由原告負擔。
    事  實
壹、事實概要:
一、緣原告於民國（下同）九十二年一月九日委由聯錩報關興業
    股份有限公司（下稱聯錩報關行）向被告前鎮分局報運進口
    馬來西亞產製 POLISHED TILE乙批（進口報單第ＢＣ／ＡＡ
    ／９１／７３３１／６２１３號），經查驗結果，以原告虛
    報進口報單第一項貨物產地、第三項貨物品質及數量、第四
    項及第九項貨物品質，逃漏稅款之情事，以九十二年四月一
    日九十二年第00000000號處分書處以所漏進口稅額
    二倍之罰鍰、追徵所漏稅款及處所漏營業稅額三倍之罰鍰，
    原告不服，提起復查，經被告九十二年七月十七日關緝字第
    ０九二００六０七０八號復查決定駁回在案。嗣經被告實施
    事後稽核結果，發現來貨原產地為中國大陸，且來貨係屬尚
    未開放准許進口之大陸物品項目，乃以原告涉有虛報進口貨
    物產地、逃避管制之情事，撤銷原處分，改以九十二年十七
    日九十二年第00000000號０一處分書，依行為時（
    下同）海關緝私條例第三十七條第三項轉據同條例第三十六
    條第一項、第四十四條、貿易法第二十一條第一項暨加值型
    及非加值型營業稅法（下稱營業稅法）第五十一條規定，裁
    處原告貨價二倍之罰鍰，並追繳所漏進口稅款（詳如附表編
    號一所示之處分）。
二、原告再於九十二年一月二十三日（訴願書誤為同年月二十二
    日）至二十八日委由聯錩報關行，向被告前中島支局（現為
    中興分局第二辦公室）報運進口馬來西亞產製POLISHED TIL
    E四批（進口報單第ＢＤ／９２／Ｕ１４５／００６２號、
    第ＢＤ／９２／Ｕ１４５／００５８號、第ＢＤ／９２／Ｕ
    １４５／００６１號、第ＢＤ／９２／Ｕ２３９／００４３
    號），貨物放行提領後，經被告實施事後稽核結果，發現來
    貨原產地為中國大陸，且來貨係屬尚未開放准許進口之大陸
    物品項目，認原告涉有虛報進口貨物產地、逃避管制之情事
    ，乃依前揭法律規定，以九十二年十一月十九日九十二年第
    00000000號、第00000000號、第0000
    0000號及第00000000號處分書，裁處原告貨價
    二倍之罰鍰，並追繳所漏進口稅款（詳如附表編號二至五所
    示之處分）。
三、原告又於九十二年二月十八日委由聯錩報關行，向被告前中
    島支局（現為中興分局第二辦公室）報運進口馬來西亞產製
    POLISH ED TILE乙批（進口報單第ＢＤ／９２／Ｕ４９８／
    ００５８號），經查驗結果以原告虛報貨物品質、規格、逃
    漏稅款之情事，以九十二年三月二十八日九十二年第000
    00000號處分書處以所漏進口稅額二倍之罰鍰，追徵所
    漏稅款及處所漏營業稅額三倍之罰鍰，原告不服，循序提起
    行政救濟，遞經被告九十二年五月二十八日關緝字第０九二
    ００六０五五五號復查決定、財政部九十二年八月二十二日
    台財訴字第０九二００四三一一九號訴願決定駁回在案。嗣
    經被告實施事後稽核結果，發現來貨原產地為中國大陸，且
    來貨係屬尚未開放准許進口之大陸物品項目，乃以原告涉有
    虛報進口貨物產地、逃避管制之情事，撤銷原處分，改依前
    揭法律規定，裁處原告貨價二倍之罰鍰，並追繳所漏進口稅
    款（詳如附表編號六所示之處分）。原告對於被告上開處分
    均表不服，申經復查，均未獲變更，並分別提起訴願，亦均
    遭決定駁回，遂向本院提起行政訴訟（本院九十三年度訴字
    第八五七、八五五、八五六號），而為合併辯論。
貳、兩造之聲明：
一、原告聲明均求為判決：
（一）訴願決定及原處分（復查決定含原核定處分）均撤銷。
（二）訴訟費用由被告負擔。
二、被告聲明均求為判決：
（一）原告之訴駁回。
（二）訴訟費用由原告負擔。
參、兩造之爭點：
一、原告主張之理由：
（一）原告並非本件之關稅納稅義務人，故無從繳交系爭進口貨
      物之關稅、營業稅及推廣服務費等。
（二）原告之代表人甲○○列席復查委員會陳述意見時，曾調閱
      「個案委任書」上所蓋之大小印章，乍看之下，雖略似原
      告之印章，但並未當場即時核校鑑定該印章之真偽。而該
      個案委任書中，委任人部分未加蓋原告之發票章（填寫統
      一編號），負責人未親自簽名，亦未填寫負責人地址；受
      任人部分，負責人未簽名，亦未填寫地址及信箱號碼，故
      不足佐證原告係真實之報運人，以致誤判原告為處分對象
      ，懇請再度明察是非。
（三）原告雖曾借名給乙○○辦理進口情事，但葉福昌坦承並未
      於九十二年一月九日至二月十八日委由聯錩報關行，向被
      告前中島支局及前鎮分局分別報運進口如附表所示之馬來
      西亞產製POLISHED TILE共六批，該六份報單上記載之真
      實報運人、收貨人、提貨單或貨物持有人（即關稅納稅義
      務人）均係由不法詐騙集團聯錩報關行等一干人，一手遮
      天泯滅天良所掌控。
（四）被告稱亞麒通運股份有限公司（下稱亞麒公司）為攬貨業
      者，其於接受訪談時承認承攬原告上開報運進口之貨物，
      有談話紀錄可稽，貨物進口後是否交由原告要非所問等語
      ，然被告此種採信片面之證詞，斷章取義，毫無事實佐證
      ，即誣陷原告為貨物持有人而加以處分，實令原告無法折
      服，懇請傳訊亞麒公司負責人出庭說明來由，揪出實際與
      其接洽承運系爭貨物之真正關稅納稅義務人。
（五）乙○○既未於前揭日期委由聯錩報關行向被告報運進口上
      開貨物，則聯錩報關行竊取原告公司大小印章冒名進口管
      制貨物，謀取暴利之事證確鑿。被告從未查訪或傳訊該有
      竊嫌之聯錩報關行，深入調查其報關程序中作奸犯科之黑
      幕，及早遏止以該報關行為首之不法詐騙集團成為累犯，
      其影響金融秩序、社會安寧甚鉅，懇請傳訊聯錩報關行負
      責人出庭當面與原告對證，以釐清案情，則真實報運人即
      會現身，接受處分。
（六）原告自七十二年成立公司開設冷凍食品加工廠，經營傳統
      產業，辦理進出口、內外銷業務迄今二十多年來，兢兢業
      業，公司營運正常，從未有辦理違法進口事項及逃漏稅捐
      之惡行記錄，今遭聯錩報關行以盜蓋原告公司大小印章於
      進口報單檢附之「個案委任書」中，進口管制貨物，又在
      被告怠忽職責，未詳盡深入調查不法詐騙集團之違法犯行
      時，竟草率的將一向敬業、守法、守份之善良小商人原告
      誤列為真實之報運人而加以嚴厲處分，此一冤屈如無法洗
      刷，則原告勢必因此案而導致工廠關門，公司倒閉之慘烈
      結局。被告應背負起對此案應查、可查、必查而卻未即時
      調查之疏失全責。還原告以司法之正義及公理，撤銷原處
      分，以昭信於民。
二、被告答辯之理由：
（一）查原告之代表人甲○○九十二年八月十二日於接受被告稽
      核人員訪談時稱：「本公司以前到現在都一向由基隆的銘
      泰報關行報關。本案由那一家報關本公司不清楚，直到本
      公司收到貴局的處分書以後才知道高雄有一家叫做『聯錩
      』的報關行替『大逸實業股份有限公司』報關一些我們不
      知道的貨物進口，為什麼呢？原來有一位我的好朋友蔣耀
      玲小姐，她與一位葉福昌先生也是好朋友，說因為九二一
      地震關係，磁磚的市場很好，這位葉先生就想向人借牌進
      口，就透過蔣小姐把本公司的印章借給他。原先他告訢我
      們說只進了二十幾個貨櫃，後來他又假借本公司的名義進
      口了八十多個貨櫃的貨物，原來本公司不知道，直到接到
      港務局的港工捐之後才知道葉先生進口了這麼多的東西，
      而聽說價錢都報得很低，他還說現在都是這樣子的，我知
      道以後雖也向他收了車馬費，但是心理很擔心。公司章也
      一直沒有還給我們。本案蔣小姐與我原先就單純的想靠借
      牌賺個小錢（每櫃二、０００元，我跟蔣小姐平分，有收
      據影本供參），想不到會發生此事情。本案他向我借牌進
      口磁磚時，我因為沒有進過此類貨物，原想讓他們試做看
      看，看利潤如何？所以答應借牌給他。」等語，原告既承
      認將該公司之名義借與他人使用，自應對其出借名義之行
      為負責，事後主張他人冒用其名義報關，顯係卸責之詞。
（二）次查，本件原告委由聯錩報關行辦理本件進口貨物之報關
      ，其所提出之「個案委任書書」，委任人欄均蓋有原告公
      司及負責人之印章，原告代表人甲○○於列席被告復查委
      員會陳述意見時稱：該進口報單檢附之「個案委任書」上
      所蓋之章，確係原告之公司及負責人印章，並非偽造，足
      資證明上開貨物係由原告委任辦理報關，被告實施事後稽
      核結果，發現有虛報產地，逃避管制情事，以報運人為處
      分對象，於法並無不合。又原告代表人列席原告復查委員
      會時，雖曾主張系爭進口貨物另有實際貨主，惟經被告限
      期請原告通知實際貨主到本局說明，逾期均未據辦理，從
      而其主張亦不足採信。
（三）本件攬貨人亞麒公司之總經理丙○○於九十二年九月二十
      五日接受被告稽核人員訪談時表示：「Coastline Intern
      ational Company承攬大逸實業股股有限公司自大陸出口
      磁磚．．．至馬來西亞後從事換櫃．．．改以Shipper．
      ．．為本公司，Notify:大逸實業股份有限公司．．．。
      」及「本公司開給大逸實業股份有限公司之Debit Note所
      列之四項費用為．．．。」，攬貨人亞麒公司承攬原告貨
      物，事證明確，至於貨物運抵國內之後交予何人，自非所
      問。原告未能提出任何證據，即指稱聯錩報關行有竊取其
      印章並冒名報關進口之情事，自不足採信。
    理  由
壹、程序部分：
一、被告代表人原為李榮達，於九十四年七月十五日變更為游朝
    順，茲由其具狀聲明承受訴訟，依法核無不合，先此敘明。
二、按「分別提起之數宗訴訟係基於同一或同種類之事實上或法
    律上之原因者，行政法院得命合併辯論。命合併辯論之數宗
    訴訟，得合併裁判之。」行政訴訟法第一百二十七條定有明
    文。本院九十三年度訴字第八五七號、第八五五號及第八五
    六號虛報進口貨物產地事件，均為被告因認原告報運進口之
    馬來西亞產製POLISHED TILE，原產地應為中國大陸，而認
    定原告涉有虛報進口貨物產地、逃避管制規定，而分別裁處
    原告如附表所為罰鍰並追徵所漏進口稅之處分，原告對之不
    服分別提起之行政訴訟，因上開事件所涉之基礎事實及法律
    上原因核屬相同，爰命合併辯論及判決，並此說明。
貳、實體部分：
一、按「報運貨物進口而有左列情事之一者，得視情節輕重，處
    以所漏進口稅額二倍至五倍之罰鍰，或沒入或併沒入其貨物
    ：．．．四、其他違法行為。」、「有前二項情事之一而涉
    及逃避管制者，依前條第一項及第三項論處。」、「私運貨
    物進口、出口或經營私運貨物者，處貨價一倍至三倍之罰鍰
    。」、「有違反本條例情事者，除依本條例有關規定處罰外
    ，仍應追徵其所漏或沖退之稅款。」、「．．．主管機關得
    設立推廣貿易基金，就出進口輸入人輸出入之貨品，由海關
    統一收取最高不超過輸出入貨品價格萬分之四．二五之推廣
    貿易服務費。」及「納稅義務人，有左列情形之一者，除追
    繳稅款外，按所漏稅額處一倍至十倍罰鍰，並得停止其營業
    ：．．．七、其他有漏稅事實者。」分別為海關緝私條例第
    三十七條第一項第四款、第三項、第三十六條第一項、第四
    十四條前段、貿易法第二十一條第一項及營業稅法第五十一
    條所明定。另台灣地區與大陸地區人民關係條例第三十五條
    第二項規定，台灣地區與大陸地區貿易，非經主管機關許可
    ，不得為之；而行為時臺灣地區與大陸地區貿易許可辦法第
    七條第一項第一款規定：大陸地區物品，除主管機關公告准
    許輸入項目及其條件之物品，不得輸入台灣地區。而此辦法
    係依據台灣地區與大陸地區人民關係條例第三十五條第三項
    規定授權訂定之法規命令，且海關緝私條例第三條、第三十
    七條、第三十八條、第三十九條及第五十三條所稱之「管制
    」則包括「臺灣地區與大陸地區貿易許可辦法規定不得輸入
    之大陸物品」在內，亦經財政部八十四年六月十七日台財關
    第八四一七二四五四二號函釋示在案，上開行政命令核與海
    關緝私條例規定之精神相符，爰予援用。故進口非屬「臺灣
    地區與大陸地區貿易許可辦法」第七條規定准許輸入之大陸
    地區物品者，自構成進口禁止輸入之物品而涉及逃避管制之
    行為。
二、經查：
（一）原告於九十二年一月九日委由聯錩報關行，向被告前鎮分
      局報運進口馬來西亞產製POLISHED TILE乙批（進口報單
      第ＢＣ／ＡＡ／９１／７３３１／６２１３號），經查驗
      結果，以原告虛報進口報單第一項貨物產地、第三項貨物
      品質及數量、第四項及第九項貨物品質，逃漏稅款之情事
      ，以九十二年四月一日九十二年第00000000號處
      分書處，以所漏進口稅額二倍之罰鍰、追徵所漏稅款及處
      所漏營業稅額三倍之罰鍰，原告不服，提起復查，經被告
      九十二年七月十七日關緝字第０九二００六０七０八號復
      查決定駁回在案。嗣經被告實施事後稽核結果，發現來貨
      原產地為中國大陸，且來貨係屬尚未開放准許進口之大陸
      物品項目，乃以原告涉有虛報進口貨物產地、逃避管制之
      情事，撤銷原處分，改以九十二年十七日九十二年第00
      000000號０一處分書，依海關緝私條例第三十七條
      第三項轉據同條例第三十六條第一項、第四十四條、貿易
      法第二十一條第一項暨營業稅法第五十一條規定，裁處原
      告如附表編號一所示之處分。
（二）原告再於九十二年一月二十三日（訴願書誤為同年月二十
      二日）至二十八日委由聯錩報關行，向被告前中島支局（
      現為中興分局第二辦公室）報運進口馬來西亞產製POLISH
      ED TILE四批（進口報單第ＢＤ／９２／Ｕ１４５／００
      ６２號、第ＢＤ／９２／Ｕ１４５／００５８號、第ＢＤ
      ／９２／Ｕ１４５／００６１號、第ＢＤ／９２／Ｕ２３
      ９／００４３號），貨物放行提領後，經被告實施事後稽
      核結果，發現來貨原產地為中國大陸，且來貨係屬尚未開
      放准許進口之大陸物品項目，認原告涉有虛報進口貨物產
      地、逃避管制之情事，乃依前揭法律規定，以九十二年十
      一月十九日九十二年第00000000號、第0000
      0000號、第00000000號及第0000000
      0號處分書，裁處原告如附表編號二至五所示之處分。
（三）原告又於九十二年二月十八日委由聯錩報關行，向被告前
      中島支局（現為中興分局第二辦公室）報運進口馬來西亞
      產製POLISH ED TILE乙批（進口報單第ＢＤ／９２／Ｕ４
      ９８／００５８號），經查驗結果以原告虛報貨物品質、
      規格、逃漏稅款之情事，以九十二年三月二十八日九十二
      年第00000000號處分書處以所漏進口稅額二倍之
      罰鍰，追徵所漏稅款及處所漏營業稅額三倍之罰鍰，原告
      不服，循序提起行政救濟，遞經被告九十二年五月二十八
      日關緝字第０九二００六０五五五號復查決定、財政部九
      十二年八月二十二日台財訴字第０九二００四三一一九號
      訴願決定駁回在案。嗣經被告實施事後稽核結果，發現來
      貨原產地為中國大陸，且來貨係屬尚未開放准許進口之大
      陸物品項目，乃以原告涉有虛報進口貨物產地、逃避管制
      之情事，撤銷原處分，改依前揭法律規定，裁處原告如附
      表編號六所示之處分等情，業據被告陳明在卷，並有上開
      六件進口報單、緝私報告表、復查決定書及訴願決定書分
      別附於各該原處分卷可稽，自堪認定。而原告提起本件行
      政訴訟，無非以：本件系爭貨物係遭聯錩報關行冒名進口
      管制貨物，牟取暴利，被告誤判原告為報運人而加以處罰
      ，卻未將實際貨物持有人列為處分對象，其所為處分，於
      法有違云云，資為爭執。
三、按行為時「臺灣地區與大陸地區貿易許可辦法」第七條第一
    項第一款規定：大陸地區物品，除主管機關公告准許輸入項
    目及其條件之物品，不得輸入台灣地區，故經濟部國際貿易
    局乃就大陸物品之輸入，依「中華民國輸出入貨品分類表」
    予以管理；其中「『中華民國輸入貨品分類表』內『輸入規
    定』欄列有『MWO』代號者，為『大陸物品不准輸入』項目
    ，列有『MP1』代號者，為『大陸物品有條件准許輸入』項
    目，其餘未列有『MWO』或『MP1』代號者，為『大陸物品准
    許輸入』項目。」
四、經查：
（一）本件九十三年度訴字第八五五號之貨物（即附表編號2、3
      、4、5號部分）係由香港Coastline International Comp
      any承攬，自大陸出口之貨櫃三十一只，由Regional Cont
      ainer Lines公司載運Polished Bricks（拋光磚塊）（B/
      Lno.SANCB0000000、SANCB00000 00、SANCB 0000000），
       原來裝載貨物之港口（Port Of Loading）為南海三山港
      （SANSHAN CHINA），卸貨之港口（Port of Discharge）
      為馬來西亞的KLang港，此段過程之Shipper（運貨人）為
      Coastline International Company，Consignee（受託人
      ）為Seloka Grandingan SDN BHD；至馬來西亞後，從事
      換櫃、包裝、標籤，並由馬來西亞的攬貨業者EURASI A公
      司再向台灣攬貨業者亞麒公司索取每一貨櫃美金一百元之
      倉儲費、換櫃費及由KLang港到台灣之費用，三十一只貨
      櫃共計美金三、一００元，嗣後再改以Shipper:Selo ka
      Grandingda SDN BHD、Consignee:Arch Logistics. CO,.
      LTD即亞麒公司、Notify：原告，並由亞麒公司以原託報
      單申報錯誤為由，提出承諾書將貨名稱改為Polished Til
      e，產地改為馬來西亞，再由萬海航運股份有限公司分別
      以WANHAI233輪提單號碼B/Ｚ000000000、0000000000、000
      0000000及WANHAI212輪提單號碼B/Ｚ0000000000承載，進
      口到台灣，有亞麒公司總經理丙○○九十二年九月二十五
      日於該公司內接受被告稽核組訪談之談話紀錄附原處分卷
      可稽，並有Regional Container Lines之運送訂單、Eura
      sia公司向亞麒公司請款之付款通知、亞麒公司以原託運
      單申報錯誤為由請求更正提單之承諾書等附本院卷可參。
      另將三十一只貨櫃換櫃前後之櫃數及重量予以統計比較，
      其貨櫃數量前後均同為三十一只貨櫃，重量亦同為七四四
      、０００KG，亦與亞麒公司總經理丙○○於前揭談話紀錄
      所述情節相符。
（二）又本件九十三年度訴字第八五六號之貨物（即附表編號6
      號部分），亦係由中國大陸南海三山港出貨，貨名為Pave
      r Tile（鋪地磁磚）共五只貨櫃，先運送至馬來西亞換櫃
      ，並由Eurasia攬貨公司向亞麒公司請領換櫃費、印刷及
      貼標籤費，並由Eurasia公司傳真給亞麒公司，告知將原
      EISU0000000等五只貨櫃換櫃至WHLU0000000號等五只貨櫃
      ，另由馬來西亞之發貨人Seloka Gandingan SDN BHD 公
      司通知萬海船運公司換櫃後之櫃號，並將貨名更正為Poli
      shed Tile，產地更正為馬來西亞，之後再以WANHAI213輪
      第BD/92/U498/0058號報單報運進口至台灣，此亦有上開
      貨櫃之提貨單、Eurasia公司之請款單、告知換櫃之傳真
      影本、Seloka Gandingan SDN BHD通知萬海船運公司之文
      件等附本院卷可參。足證本件九十三年度訴字第八五五號
      及第八五六號之貨物均係為中國大陸南海三山港出口之貨
      物，在馬來西亞換櫃後，經更改貨物名稱為Polished Til
      e，產地更正為馬來西亞，之後再轉運至台灣。
（三）另本件九十三年度訴字第八五七號之貨物，經亞麒公司總
      經理劉文雄九十二年九月二十五日於該公司接受被告訪談
      之談話紀錄中陳稱：Regional Container Lines公司之B/
      L NO.H.KGCB0000000與B/LNO.SANCB0000000共六只貨櫃，
      為Coastline International公司承攬，而Coastline Int
      ernational公司給亞麒公司的INVOICE，所載之入口拖車
      費，是指五個空貨櫃進入大陸欲裝本件貨物之費用，中流
      作業費係指裝好貨物後以駁船運輸（駁船換駁船）之作業
      費，貼嘜包裝費是在香港發生之費用，此有上開談話紀錄
      附本院卷可參。參照Coastline International公司開立
      之商業發票、船公司所開具之提單及本件之進口報單所載
      之貨櫃號碼，可知，本件由大陸裝載貨物之MLCU000000 0
      號等六只貨櫃，其號碼與進口至台灣之貨櫃號碼相符，足
      證丙○○前揭談話紀錄中陳述本件貨物之運送過程應為真
      實，堪認本件系爭貨物產地確為中國大陸無疑。而上揭系
      爭貨物歸列之稅則號別為6907.90. 00.00-3，依中華民國
      輸出入貨品分類表上「輸入規定」欄之記載，係屬「MWO
      」代號，為不准輸入之大陸物品，則原告申報輸入系爭大
      陸產製之拋光磁磚，揆諸前揭說明，即有涉及逃避管制情
      事。
五、原告雖主張係遭聯錩報關行冒名進口系爭管制貨物，被告誤
    判原告為報運人而加以處罰，於法有違云云。惟按立法者制
    訂海關緝私條例第三十七條規定之目的，係要求貨主及報運
    人盡誠實申報義務，以維護正常貿易行為，此觀財政部於八
    十四年五月九日台財關字第八四０一七五九三六號函釋謂：
    「為有效遏止不肖廠商及私梟取巧借用他人進口商牌照虛報
    貨物進口，以逃避受罰，對不知情之進口人違反真實申報義
    務及知情之幕後走私實際貨主，是其報運進口之貨物所夾藏
    之物品為管制物品或准許進口類物品，分別依適當之法條予
    以論處，以昭公允。」可明。經查：
（一）原告代表人甲○○於九十二年八月十二日會同蔣耀玲及亞
      麒公司總經理丙○○，接受被告稽核組訪談之提問（即請
      問進口報單第BC/AA/91/7331/6213、BC/AA/92/0232/5035
      、BD/92/U145/0058、BD/92/U145/0061、BD/92 /U145/0
      062、BD/U145/U239/0043號等六份《按其中BC/AA/92/023
      2 /5035進口報單，嗣被告未將之列入本件裁處範圍，而
      係另發現前揭BD/92/U498/0058之貨物為中國大陸南海三
      山港出口之貨物，在馬來西亞換櫃後，經更改貨物名稱為
      Polished Tile，產地更正為馬來西亞，之後再轉運至台
      灣，而將之列為本件裁處範圍》所報運進口之Polished
      Tile是否為貴公司所報運進口？．．．）時，答稱：伊友
      人蔣耀玲與葉福昌為好朋友，因九二一地震後磁磚市場看
      好，葉福昌想借牌進口磁磚，伊與蔣耀玲想靠借牌賺個小
      錢（每櫃二千元，兩人平分，有收據影本供參），所以答
      應借牌，遂透過蔣耀玲將其公司之印章借給葉福昌，原先
      葉福昌僅說進口二十幾個貨櫃，後來竟然借該公司的名義
      進口了八十多個貨櫃，伊知情後雖然擔心，但還是向葉福
      昌收了車馬費。葉福昌向伊借牌進口磁磚時，伊因未進過
      此類貨物，原想讓他們試做看看，看利潤如何，所以答應
      借牌給他等語（原處分卷附九十二年八月十二日甲○○談
      話紀錄參照）可稽。次查，證人即亞騏公司總經理丙○○
      於本院九十四年二月十六日行準備程序時證稱：「（法官
      問：葉福昌將大小章交給你們，是辦理什麼事情？）當初
      葉福昌有跟我講他跟甲○○借牌，因為方便作業，所以葉
      福昌有將大小章放在我們公司，由我們公司的楊小姐保管
      。．．．。（法官問：進口貨物的時候，有無跟大逸公司
      的人或甲○○聯絡過？）甲○○有來過，來拿借牌費用。
      因為借牌費用是從我們這裡代付出去，甲○○有簽收。借
      牌費用一個貨櫃兩千，四個貨櫃八千元，甲○○中間有一
      次不借牌了，就將印章拿回去，但之後基隆報關行為何又
      將印章拿回來，我不清楚。這三個案件借牌費用都有給甲
      ○○，．．．。（法官問：甲○○有提到被冒用進口貨物
      ，有無意見？）借牌的時候，甲○○也有簽收借牌費用，
      而且印章不借的時候，也有拿回去，．．．。」等語。又
      查，葉福昌於本院同日準備程序時，亦承認透過蔣耀玲向
      甲○○借牌等情，核與原告代表甲○○及證人亞麒公司總
      經理丙○○前揭陳述情節相符，並有證人丙○○提出之亞
      騏公司分別於九十二年三月三日給付蔣耀玲六五、五六０
      元、同年三月十一日給付蔣小姐（即蔣耀玲）二、三００
      元及同年九月十六日給付甲○○十萬元之支出證明單附本
      院卷可憑，復為原告所不爭執。況本件委由聯錩報關行辦
      理系爭貨物進口之報關，其所提出之「個案委任書」，委
      任人欄均蓋有原告公司及負責人之印章；而原告代表人甲
      ○○於列席被告復查委員會陳述意見時亦稱：該進口報單
      檢附之「個案委任書」上所蓋之章，確係原告之公司及負
      責人印章，並未表示印章有偽造等語，除據被告陳述在卷
      外，亦為原告所不爭執，並有前揭個案委任書、原告之復
      查申請書（內載懇請准予參加復查審議會議）及被告九十
      三年五月十二日高普緝字第０九三一００二七七七號復查
      決定書附原處分卷可稽。
（二）次查，原告於九十二年四月二十六日向被告申請復查時，
      於申請書記載：「敝公司委託聯錩報關興業股份有限公司
      於民國九十二年二月十九日自馬來西亞進口至高雄關稅局
      申報之貨名UNPOLISHED  TILE．．．此批貨物之品質、規
      格確為報單所申報之品質、規格。絕非  貴局處分書所載
      有報貨物之品質、規格，逃漏稅款之實．．．。」等語，
      有該復查申請書附原處分卷（緝案編號：九二之００三一
      三之０，報單號碼：BD/92/U498/0058附件八參照）可證
      。又原告代表人甲○○於本院九十四年五月十三日及八月
      十六日準備程序時分別陳稱：「第一次提出復查所寫的底
      稿是葉先生教我寫的，所以他說不知道，這是不對的．．
      ．。」、「．．．葉福昌向鈞院供稱對於原告提出第一次
      復查申請並不知情，然而原告復查申請書是依照葉福昌給
      我的異議書謄寫，葉福昌以傳真方式教我如何寫復查申請
      書，葉福昌傳真的異議書有提及九十二年二月十九日進口
      報單BD /92/U498/0058，所以葉福昌向鈞院供稱不知情，
      並不實在。」等語，有該二準備程序筆錄附本院卷可稽。
      準此，可知原告應已知悉葉福昌藉其名義進口系爭貨物，
      已甚明確。雖葉福昌於本院上開準備程序時，否認其有向
      原告借牌進口系爭貨物，顯與事實不符，而為卸責之詞，
      不足採取。由此足見，原告確曾將其公司及負責人之印章
      借給葉福昌，供其進口系爭貨物，並藉此賺取借牌費用，
      而原告負責人甲○○亦曾前往亞麒公司領取該借牌費用，
      於不借牌時則將上開印章收回之事實，應堪認定。
（三）又司法院釋字第五二一號解釋明確表示：「法律明確性之
      要求，非僅指法律文義具體詳盡之體例而言，立法者仍得
      衡酌法律所規範生活事實之複雜性及適用於個案之妥當性
      ，運用概括條款而為相應之規定，業經本院釋字第四三二
      號解釋闡釋在案。為確保進口人對於進口貨物之相關事項
      為誠實申報，以貫徹有關法令之執行，海關緝私條例第三
      十七條第一項除於前三款處罰虛報所運貨物之名稱、數量
      及其他有關事項外，並於第四款以概括方式規定『其他違
      法行為』亦在處罰之列，此一概括規定，係指報運貨物進
      口違反法律規定而有類似同條項前三款虛報之情事而言。
      就中關於虛報進口貨物原產地之處罰，攸關海關緝私、貿
      易管制有關規定之執行，觀諸海關緝私條例第一條、第三
      條、第四條、貿易法第五條、第十一條及台灣地區與大陸
      地區人民關係條例第三十五條之規定自明，要屬執行海關
      緝私及貿易管制法規所必須，符合海關緝私條例之立法意
      旨，在上述範圍內，與憲法第二十三條並無牴觸。至於依
      海關緝私條例第三十六條、第三十七條規定之處罰，仍應
      以行為人之故意或過失為其責任條件，．．．。」而海關
      緝私條例第三十七條第三項即是以行為人有同條第一項各
      款或第二項之行為，而其行為之內容涉及逃避管制為構成
      要件；又報運貨物進口有第三十七條第一項第一款至第四
      款之行為，自其行為內涵觀之，其主觀違法要件即已涵括
      故意及過失在內，職是，關於海關緝私條例第三十七條第
      三項之違章行為仍應以行為人之行為係出於故意或過失為
      其責任條件，並非僅限於故意自明。
（四）縱如原告負責人甲○○所言：借牌時僅與葉福昌約定進口
      二十幾個貨櫃，嗣葉福昌未照約定，而超量進口云云。然
      查原告負責人甲○○於前揭談話紀錄中自陳：「原來本公
      司不知道，直到接到港務局的港工捐之後才知道葉先生進
      口了這麼多的東西，而聽說價錢都報得很低，他還說現在
      都是這樣子的，我知道以後雖也向他收了車馬費，但是心
      理很擔心。公司章也一直沒有還給我們。」等語，足見，
      原告負責人甲○○於葉福昌未照約定而超量進口時，仍然
      收取車馬費（即借牌費用），故對本件報運進口系爭貨物
      自難諉為全然不知。況原告於起訴狀中亦陳明：該公司自
      七十二年已成立，經營傳統產業，辦理進出口及內外銷業
      務迄今已二十多年等語，衡情就借牌予他人報運貨物進口
      所應負之法律責任，應甚明瞭，以避免遭人利用，從事不
      法行為，或虛報管制物品進口之情事發生。然原告負責人
      甲○○為賺取上開借牌費用，而將公司及負責人之印章借
      給葉福昌，供其進口系爭貨物之用，且系爭貨物產地確為
      中國大陸，係屬不准輸入之大陸物品，則原告對於進口系
      爭貨物與申報貨物產地不相符之違章情事，本應注意，並
      能注意，竟為賺取上開借牌費用而疏未注意，則其就本件
      違章行為自有過失甚明，殊難免責。另證人即聯錩報關行
      負責人丁○○雖於本院九十四年五月十三日準備程序時到
      庭證稱：系爭貨物係基隆之賴先生（已忘其名字）與之接
      洽辦理進口報關事宜，再依其指示將系爭貨物發送；又證
      人庚○○於本院九十四年十二月二十三日準備程序中證稱
      ：戊○○係伊介紹給丁○○認識，並跟戊○○說如果要在
      高雄報關的話，可以請丁○○處理等語；證人辛○○於同
      日證稱：伊不認識葉福昌及戊○○，庚○○曾介紹伊向其
      朋友購買少量幾十坪之磁磚，此事伊並不知情等語，有上
      開準備程序筆錄附本院卷可稽，由上開證人之證詞可知，
      本件系爭貨物無論是否由葉福昌透過戊○○委託丁○○辦
      理報關事宜，如前所述，因原告對於進口系爭貨物與申報
      貨物產地不相符之違章情事，非屬不可避免之事，竟為賺
      取借牌費用而疏未注意，自應負過失之責，故上開證人之
      證詞亦無法為原告有利之證明。從而原告主張本件系爭貨
      物係遭聯錩報關行冒名進口管制貨物，牟取暴利，被告誤
      判原告為報運人而加以處分，卻未將實際貨物持有人列為
      處分對象，其所為處分，於法有違云云，顯有誤解，不能
      採取。
六、綜上所述，原告主張並無可採。原告就系爭貨物虛報產地乙
    節縱無故意亦有過失，又系爭貨物係屬不准輸入之大陸物品
    ，是原告報運貨物進口虛報貨物產地即有涉及逃避管制情事
    ，自堪認定。被告按海關緝私條例第三十七條第三項轉據前
    揭法律規定，裁處原告如附表所示之處分，即無違誤。訴願
    決定遞予維持，亦無不合。原告提起本件訴訟，求為撤銷，
    為無理由，應予駁回。又本件事證已臻明確，原告請求傳訊
    證人戊○○、己○○及兩造其餘攻擊防禦方法，均核與本件
    判決結果不生影響，爰不一一論述，附此敘明。
七、據上論結，本件原告之訴為無理由，爰依行政訴訟法第一百
    九十五條第一項後段、第九十八條第三項前段，判決如主文
    。
中    華    民    國    95    年     2    月   16     日
                第三庭  審判長法  官   邱政強
                              法  官   李協明
                              法  官   詹日賢
以上正本係照原本作成。
如不服本判決，應於判決送達後20日內向本院提出上訴書狀，其
未表明上訴理由者，應於提起上訴後20日內向本院提出上訴理由
書（須按對造人數附繕本）；如於本判決宣示或公告後送達前提
起上訴者，應於判決送達後20日內補提上訴理由書（須附繕本）
。未表明上訴理由者，逕以裁定駁回。
提起上訴應預繳送達用雙掛號郵票7份（每份34元）。
中    華    民    國    95    年     2    月   16     日
                              書記官   林幸怡


司法院資訊處製作；財團法人民間司法改革基金會備份。
